臺灣高雄地方法院刑事判決　　　　　　　96年度易緝字第60號
公　訴　人　臺灣高雄地方法院檢察署檢察官
被　　　告　甲○○
　　　　　　　　　　（暫寄押於臺灣高雄第二監獄）
上列被告因違反麻醉藥品管理條例案件，經檢察官提起公訴（86
年度偵字第2362號），被告於準備程序中就被訴事實為有罪之陳
述，經告以簡式審判之旨，本院合議庭裁定由受命法官獨任進行
簡式審判程序，判決如下：
    主  文
甲○○施用第二級毒品，免刑。
    事  實
一、甲○○於民國86年1 月16日下午10時30分許回溯24小時內，
    在不詳處所施用安非他命，嗣於上開時間，與林德福、鄭金
    賜、吳宗惠（均另案判決）在高雄市鼓山區○○○ 路187 巷
    43號為警查獲，並扣得鄭金賜所有之安非他命1 包（毛重
    0.2 公克）及吸食器1個。
二、案經高雄市政府警察局鼓山分局報告臺灣高雄地方法院檢察
    署檢察官偵查起訴。
    理  由
一、本件被告甲○○所犯為死刑、無期徒刑或最輕本刑為3 年以
    上有期徒刑以外之罪，其於準備程序中就被訴事實為有罪之
    陳述，經法官告知簡式審判程序之旨，並聽取公訴人之意見
    後，本院合議庭依刑事訴訟法第273 條之1 第1 項規定，裁
    定由受命法官獨任進行簡式審判程序，合先敘明。
二、訊據被告對上開犯行均坦承不諱，且經警採其尿液送驗結果
    ，亦呈甲基安非他命陽性反應，此有高雄市立凱旋醫院煙毒
    尿液檢驗成績書影本一紙在卷可稽。足證被告出於任意性之
    自白與事實相符，從而本件事證明確，被告犯行已堪認定。
三、按中華民國92年6 月6 日本條例修正施行前繫屬之施用毒品
    案件，於修正施行後，適用修正後之規定，依修正前之規定
    有利於行為人者，適用最有利於行為人之法律。現行毒品危
    害防制條例（於92年7 月9 日修正公布，並於93年1 月9日
    施行，下稱修正後毒品危害防制條例）第35條定有明文。本
    條係刑法2 條第1 項之特別規定，於新舊法比較時應優先適
    用。茲將本件所涉相關法律比較如下：
(一)本件被告所為，原係犯麻醉藥品管理條例第13條之1 第2 項
    第4 款之非法吸用化學合成麻醉藥品罪。被告行為後，毒品
    危害防制條例業於87 年5月20日公布，並於同月22日生效（
    下稱修正前毒品危害防制條例），而該條例第2 條第2 項第
    2 款將甲基安非他命列為第二級毒品，施用甲基安非他命之
    行為，將觸犯該條例第10條第2 項之施用毒品罪。93年修正
    後毒品危害防制條例施行，施用甲基安非他命之行為仍係犯
    修正後毒品危害防制條例第10條第2 項之施用毒品罪。是首
    揭法條所謂「修正前之規定」，就87年5 月22日前繫屬於法
    院之施用毒品案件而言，應包括修正前、修正後毒品危害防
    制條例及毒品危害防制條例生效施行前之麻醉藥品管理條例
    。
(二)查麻醉藥品管理條例並無未經觀察、勒戒或強制戒治者需先
    經前開戒毒程序後予不起訴處分之相關規定，必須處以徒刑
    。而修正前及而修正後毒品危害防制條例均規定施用毒品未
    曾觀察、勒戒或強制戒治者，應先經觀察、勒戒，若無繼續
    施用傾向，則由檢察官為不起訴處分；若有繼續施用傾向，
    則送強制戒治，戒治完畢後仍由檢察官為不起訴處分，雖就
    觀察、勒戒及強制戒治之期間規定不同，然觀察、勒戒或強
    制戒治完畢後應由檢察官為不起訴處分之結果則屬一致。且
    依修正前毒品危害防制條例第35條第1 項第3 款及修正後毒
    品危害防制條例第35條第1 項第4 款之規定，在修正前毒品
    危害防制條例生效前已在審判中之施用毒品案件，依毒品危
    害防制條例規定應為不起訴之處分者，法院應為免刑之判決
    。
(三)被告於本件施用毒品犯行前未曾觀察、勒戒或強制戒治，嗣
    於94年間因另案經本院裁定施以觀察、勒戒，勒戒後認有繼
    續施用毒品之傾向，又經本院裁定令入戒治處所強制戒治，
    於95年10月13日因無繼續強制戒治之必要而執行完畢釋放出
    所，有臺灣高等法院被告前案紀錄表在卷可稽。是被告本件
    施用毒品犯行，依麻醉藥品管理條例之規定，仍應處以徒刑
    ，依修正前、後毒品危害防制條例，均應為免刑之諭知，互
    相比較，以麻醉藥品管理條例之規定對被告為不利，修正前
    毒品危害防制條例之規定與修正後毒品危害防制條例相同，
    並無較為有利之處。揆諸首揭法條意旨，本件自應適用修正
    後毒品危害防制條例之規定處斷。
四、核被告所為，係犯修正後毒品危害防制條例第10條第2 項之
    施用第二級毒品。被告本件犯行前未經觀察、勒戒及強制戒
    治，嗣於本件犯行後之95年強制戒治完畢，已如前述，依修
    正後毒品危害防制條例第20條第2 項、第23條第1 項及第35
    條第1 項第4 款，應為免刑之諭知。扣案之安非他命及吸食
    器並無證據正名為被告所有或係供其犯罪所用之物，與本件
    犯行並無關連，爰不另為沒收之諭知，附此敘明。
據上論斷，應依刑事訴訟法第273 條之1 第1 項、第299 條第1
項但書，修正後毒品危害防制條例第35條第1 項第4 款、第2 項
、第23條第1 項、第10條第2 項，判決如主文。
本案經檢察官乙○○到庭執行職務。
中　　華　　民　　國　　96　　年　　7 　　月　　20　　日
                  刑事第九庭    法　官   王奕勛
以上正本證明與原本無異。
如不服本判決應於收受本判決後10日內向本院提出上訴書狀，並
應敘述具體理由，如未敘述上訴理由者，應於上訴期間屆滿後20
日內補提理由書狀於本院（均須按他造當事人之人數附繕本）「
切勿逕送上級法院」。
中　　華　　民　　國　　96　　年　　7 　　月　　20　　日
　　　　　　　　　　　　　 　　 書記官  陳心儀
毒品危害防制條例第10條
施用第一級毒品者，處 6 月以上 5 年以下有期徒刑。
施用第二級毒品者，處 3 年以下有期徒刑。
